【裁判字號】    97,簡上,112
【裁判日期】    970729
【裁判案由】    傷害
【裁判全文】
臺灣臺南地方法院刑事判決             97年度簡上字第112號
上  訴  人  臺灣臺南地方法院檢察署檢察官
上  訴  人  丁○○
即  被  告
上  訴  人  甲○○
即  被  告
上  一  人
選任辯護人  陳文欽律師
上列上訴人即被告丁○○、被告甲○○因傷害案件，不服本院96
年度簡字第4434號中華民國97年2月5日第一審簡易判決（聲請簡
易判決處刑書案號：96年度偵字第16023號），提起上訴，本院
管轄之第二審合議庭判決如下：
    主  文
上訴駁回。
    事  實
一、丁○○與甲○○比鄰而居，緣丁○○因認為甲○○經常於凌
    晨時間敲打其牆壁窗戶；甲○○因認為丁○○屢次在喝酒後
    謾罵其家人，二人素有嫌隙。適甲○○於民國（下同）96年
    6月2日下午2時許，在台南縣官田鄉西村120號旁榕樹下休
    息，丁○○開車經過該處，停車後與甲○○發生口角，丁○○竟基於傷害人身體之犯意，毆打甲○○，使甲○○跌倒在
    地，並將甲○○拖行路面；甲○○不甘示弱，亦基於傷害人
    身體之犯意，雙手拉住丁○○的手及衣服，與丁○○發生拉
    扯，丁○○的衣服因拉扯力道過猛而部分破損，二人並因此
    跌倒在地而翻滾，致丁○○受有前胸及背部擦傷之傷害；甲○○受有左前臂遠端橈骨骨折、頭部外傷、右眼瘀傷、右膝
    挫傷擦傷等傷害，嗣經甲○○報警提出告訴，始得知上情。
二、案經丁○○、甲○○分別訴由臺南縣警察局麻豆分局報告臺
    灣臺南地方法院檢察署檢察官偵查起訴。
    理  由
壹、證據能力部分
    本件有關以下所引用之供述或非供述證，公訴人、被告及選
    任辯護人於本案言詞辯論終結前，並未爭執其證據能力，本
    院審酌前開證據之作成或取得之狀況，並無非法或不當取證
    之情事，亦無顯不可信或無證據力明顯過低之情形，復經本
    院於審判期日就上開證據依法進行調查、辯論，依刑事訴訟
    法第一百五十九條之五規定，均具有證據能力，合先說明。
貳、得心證之理由
一、台灣台南地方法院檢察署檢察官依據告訴人甲○○請求上訴
    ，其上訴意旨略以：被告丁○○將告訴人甲○○毆打成傷，
    告訴人甲○○左手骨折，無法提重物，嚴重影響告訴人甲○○原本從事之水電工作，原審僅科處有期徒刑三月，得易科
    罰金，尚嫌過輕等語；上訴人即被告丁○○則稱：上訴人即
    被告丁○○家境清寒，原審量刑過重，其無力負擔等語；上
    訴人甲○○則另稱：告訴人丁○○所受前胸及背部擦傷之身
    體傷害係因上訴人甲○○與之拉扯倒地造成，上訴人甲○○
    係出於正當防衛，並無傷害之故意，應不構成傷害罪，原審
    遽為上訴人即被告甲○○有罪判決，顯有違誤等語。
二、被告丁○○傷害部分
    (一)訊之被告丁○○固坦承於前揭時、地與告訴人甲○○發生
      肢體衝突，惟矢口否認毆打甲○○成傷，辯稱：伊聽說甲○○所受傷害，是自己從樹上跌下來所造成云云。
    (二)被告丁○○與告訴人甲○○係同住於台南縣官田鄉西庄村
      之鄰居，素有嫌隙。96年6月2日下午下午2時許，被告丁○○開車行經台南縣官田鄉西庄村120號旁，下車後即與
      在該處休息之甲○○發生爭執，並先動手毆打甲○○，將
      甲○○拖倒在地等情，業據告訴人甲○○於警詢、偵查中
      指訴綦詳，核與證人丙○○於偵查與本院審理中分別證稱
      ：「丁○○打甲○○的臉二、三下，並拖他倒在柏油路上
      ，使他的褲子及膝蓋都破」（96年交查字第1684號卷第5
      頁）、「丁○○開車來去撞到兩台摩托車，他車門一開，
      就走往甲○○的方向，他走過來問甲○○『我對你好不好
      』，就一手抓住甲○○的脖子，另一手就打甲○○的臉部
      ，打了三下，然後丁○○就把甲○○拉倒在地」（本院卷
      第52頁）等語相符，甲○○因而受有左前臂遠端橈骨骨折
      、頭部外傷、右眼瘀傷、右膝挫傷擦傷等傷害，業據提出
      新樓醫院麻豆分院96年6月8日診斷證明書一紙附卷為證，
      上揭告訴人甲○○指訴及證人丙○○證述情節，與上開診
      斷證明書所載之甲○○身體傷害無違。復經本院勘驗甲○○提出當時所穿著之西裝褲，在褲管右側膝蓋處有兩個不
      規則的破損，直徑分別為2.5公分與3公分，與甲○○所受
      右膝挫傷一節吻合（參見本院卷第33頁勘驗筆錄），是被
      告丁○○毆打甲○○成傷之事實，至堪認定，被告丁○○
      就所辯並未舉證以實其說，其空言抗辯，委無足採。
三、被告甲○○傷害部分
    (一)訊之被告甲○○亦矢口否認前揭傷害犯行，辯稱：被告甲○○遭告訴人丁○○拖倒在地，左手骨折，根本無反擊之
      力，如何能將丁○○拉倒在地，並與之在地上拉扯翻滾，
      造成丁○○衣服破損及前胸、背部擦傷？縱認丁○○受有
      上開身體傷害，亦係因被告甲○○與之拉扯造成，被告甲○○係出於正當防衛，並無傷害故意，應不成立傷害罪云
      云。
    (二)按刑法第二十三條規定之正當防衛，必對於現在不法之侵
      害始得為之，侵害業已過去，或無從分別何方為不法侵害
      之互毆行為，均不得主張防衛權，而衡之一般社會經驗法
      則，互毆係屬多數動作構成單純一罪而互為攻擊之傷害行
      為，縱令一方先行出手，而還擊之一方在客觀上苟非單純
      對於現在不法之侵害為必要排除之反擊行為，因其本即有
      傷害之犯意存在，則對其互為攻擊之還手反擊行為，自無
      主張防衛權之餘地（最高法院九十二年度台上字第三○三
      九號裁判要旨參照）。經查：
      1.被告甲○○與告訴人丁○○素有嫌隙，二人於前揭時、
        地發生肢體衝突，告訴人丁○○事後於96年6月3日經新
        樓醫院麻豆分院醫師診斷，受有「前胸及背部擦傷」之
        身體傷害，為被告甲○○所不爭執，並有新樓醫院麻豆
        分院96年6月3日診斷證明書、97年5月5日新樓麻歷字第
        97120號函暨檢附之該院急診創傷病歷各一紙在卷可佐
        。
      2.被告甲○○雖矢口否認傷害犯行，辯稱：縱認丁○○在
        二人拉扯中受有前胸及背部擦傷之身體傷害，被告甲○○亦係出於正當防衛云云，並聲請訊問目擊證人丙○○
        。惟查，被告甲○○與告訴人丁○○既素有嫌隙，被告
        遭告訴人丁○○先動手毆打臉部，並拖倒在地，依常情
        ，非無反擊之動機。參以告訴人丁○○指訴所受前胸及
        背部擦傷部位，係分別在右前胸靠肩胛骨與右背部靠肩
        胛骨處，其中右前胸擦傷係遭甲○○拉其衣服造成，另
        右背部擦傷係甲○○拉其倒下後，與地面摩擦挫傷造成
        ，及伊被甲○○壓倒在地等情，業據於本院審理時結證
        在卷（本院卷第49-50頁），核與目擊證人丙○○於偵
        查中證稱：「甲○○有雙手拉住丁○○的手，後來他們
        二人拉扯，二人跌倒在地上，且有在地上翻滾」、「甲○○也有拉到丁○○的衣服，他們二人有拉扯」（96年
        交查字第1684號卷第5頁）等語相符。復經本院勘驗丁○○提出於事發當時所穿著之無領無袖背心式內衣一件
        ，在右側衣領處有一道撕裂的破損，長度7.5公分，亦
        有勘驗筆錄在卷可稽（本院卷第33頁），足認被告甲○○確有拉住丁○○的手，並拉扯丁○○衣領致二人在地
        上翻滾之事實，被告甲○○非無反擊動作至明。至證人
        丙○○於本院審理時另證稱：「甲○○沒有出手毆打丁○○」、「當天沒有看到甲○○出手毆打丁○○」等語
        ，然而傷害他人身體的方法很多，非必均出於毆打，以
        手強拉衣領，難認絕對不會造成傷害，被告甲○○既有
        拉扯之反擊動作，所造成的傷害結果，與告訴人丁○○
        所受「前胸及背部擦傷」要屬一致，是丁○○所受傷害
        與被告甲○○之反擊動作間自有相當因果關係。
      3.又本件告訴人丁○○固先動手毆打被告甲○○，惟雙方
        倒地後，既互有拉扯，已生互毆行為，在無從分別何方
        為不法侵害之情況下，揆諸前揭最高法院裁判要旨，自
        不足以認定被告甲○○拉扯丁○○衣領之行為係單純行
        使防禦權，則被告甲○○所為正當防衛之抗辯，並無足
        採，從而，其傷害犯行，亦至堪認定。
四、核被告丁○○、甲○○所為，係分別犯刑法第二百七十七條
    第一項傷害罪，查被告二人均無前科，有台灣高等法院被告
    前案紀錄表在卷足憑，審酌被告二人係鄰居關係，均年過半
    百，社會閱歷豐富，郤不思節制情緒，以理性解決紛爭，竟
    率性以暴力方式互相攻擊，並審酌二人犯後均矢口否認犯行
    ，絲毫無反省檢討自身行為之態度，暨所為傷害行為之情節
    與所受身體傷害等一切情狀，認原審以傷害罪分別判處被告
    丁○○有期徒刑三月，判處被告甲○○拘役三十日，並均以
    新臺幣一千元折算一日，諭知易科罰金之折算標準，其認事
    用法及量刑均無不當，均應予維持，上訴意旨分別指摘原判
    決認事用法違誤及量刑過重等情，均為無理由，應予駁回。
據上論斷，應依刑事訴訟法第四百五十五條之一第一項、第三項
、第三百六十八條，判決如主文。
本案經檢察官乙○○到庭執行職務。
中    華    民    國    97    年    7    月    29    日
                  刑事第五庭  審判長  法  官  沈揚仁
                                      法  官  林欣玲
                                      法  官  林逸梅
以上正本證明與原本無異。
本件不得上訴。
                                      書記官  郭純瑜
中    華    民    國    97    年    7     月    30    日
附錄本案論罪科刑法條全文：
中華民國刑法第277條
（普通傷害罪）
傷害人之身體或健康者，處 3 年以下有期徒刑、拘役或 1 千元
以下罰金。
犯前項之罪因而致人於死者，處無期徒刑或 7 年以上有期徒刑；
致重傷者，處 3 年以上 10 年以下有期徒刑。


司法院資訊處製作；財團法人民間司法改革基金會備份。
